臺灣臺北地方法院民事判決　九十一年度訴字第一八九號
　　原　　　　告　　台北國際商業銀行股份有限公司
　　法 定 代理人　　戊○○
　　訴 訟 代理人　　乙○○
　　被　　　　告　　壬○○
　　　　　　　　　　甲○○
　　　　　　　　　　己○○
　　　　　　　　　　丙○○
　　　　　　　　　　庚○○
　　　　　　　　　　丁○○
右當事人間請求清償借款事件，本院判決如左：
    主    文
被告應連帶給付原告新台幣伍佰玖拾貳萬貳仟陸佰伍拾貳元，及如附表一所示之利息
、違約金。
訴訟費用由被告連帶負擔。
本判決第一項於原告以新台幣壹佰玖拾捌萬元或同面額之中央政府重大交通建設公債
甲類第六期債票（八十五年度）供擔保後，得假執行。
    事    實
甲、原告方面：
一、聲明：除假執行擔保金額外，如主文第一項所示。
二、陳述落稱：
  (一)原告因奉准改制在案，原名稱「台北區中小企業銀行股份有限公司」更名為「台
    北國際商業銀行股份有限公司」。
  (二)被告任基企業有限公司（以下簡稱為任基公司）於八十八年二月六日起向原告借
    款八筆，合計金額為新台幣（下同）一千二百二十萬元，其借款金額、起迄日、
    利率及繳款日均如附表二所載，並以其他被告為連帶保證人，並約定：
    1.如未按期清償，逾期六個月以內應另按前開利率之一成計算加付違約金，逾期
      六個月以上者，應另按約定利率之二成計算加付違約金。
    2.合意以鈞院為第一審管轄法院。
  (三)嗣被告對前開借款本息僅繳至如附表二所示之最後繳款日，依借據第三條之約定
    ，被告顯已喪失期限利益。原告依消費借貸及連帶保證之法律關係，自得對被告
    起訴請求一次給付如附表一所示之本金及其利息、違約金。
三、證據：提出借據（約定書）八紙、保證書（約定書）一紙、放款繳息狀況查詢單
    八分等影本為證。
乙、被告任基公司、癸○○、辛○○、甲○○、丁○○方面：
    被告任基公司、癸○○、辛○○、甲○○、丁○○未於言詞辯論期日到場，亦未
    提出書狀作何聲明或陳述。
丙、被告壬○○方面：
一、聲明：駁回原告之訴。
二、陳述：原告雖在十餘年前曾經辦理對保，但此後即未再進行對保手續。且伊認為
    本件保證應有期限限制。
丁、被告己○○方面：
一、聲明：駁回原告之訴。
二、陳述：除與被告壬○○相同予以引用者外，另補充伊目前無力清償欠款。
戊、被告丙○○方面：
一、聲明：駁回原告之訴。
二、陳述略稱：
  (一)伊只是擔任提供房屋作擔保，並未擔任連帶保證人。
  (二)主債務人任基公司已經應允伊及被告庚○○無庸續任保證人。
  (三)原告未於各筆債務清償期屆至後之一個月內對於主債務人起訴請求，有違民法第
    七百五十三條之規定，故保證人不必負責。
  (四)本案之債權人應為台北區中小企業銀行，而非台北國際商業銀行。被告等人並未
    與台北國際商銀辦理換保之程序，即無庸對本件債務負清償責任。且本件因被告
    未能知悉台北區中小企業銀行已更易為台北國際商業銀行，故導致被告及同案被
    告庚○○沒有向銀行聲明辦理終止保証責任。
  (五)系爭保證契約有民法第二四六條之情形，應為無效。
  (六)被告與同案被告庚○○兩人目前均無能力為清償責任。
己、被告庚○○方面：
一、聲明：駁回原告之訴。
二、陳述：除與被告丙○○相同予以引用者外，另補充伊只是充任人頭掛名擔任任基
    之股東，現既已非股東，自無庸償還系爭款項，又其又於五年前就向被告任基公
    司表示終止保證，故不應認為仍需負本件保證之責。
    理    由
一、兩造業於借據（約定書）第十三條、保證書（約定書）第十一條約定，合意以本
    院為第一審管轄法院，是本件本院自有管轄權，合先敘明。
二、被告任基公司、癸○○、辛○○、甲○○、丁○○未於言詞辯論期日到場，核無
    民事訴訟法第三百八十六條所列各款情形，應依原告之聲請，由其一造辯論而為
    判決。
三、查本件原告起訴主張之借款及連帶保證等事實，已據其提出與所述相符之借據（
    約定書）、保證書（約定書）、放款繳息狀況查詢單等件為證，而被告任基公司
    、癸○○、辛○○、甲○○、丁○○並未到場爭執，亦未提出書狀以供本院斟酌
    ，即被告壬○○、己○○、丙○○對於前述借據（約定書）、放款繳息狀況查詢
    單、保證書之真正亦不爭執。至於被告庚○○雖認上保證書內之簽名、印章「可
    能是我的，但我不確定」云云（參本院九十一年三月二十五日言詞辯論筆錄），
    惟本院斟酌被告庚○○並不否認曾應被告任基公司之邀而擔任連帶保證人，並稱
    「我於五年前就向被告任基公司表示終止保證」一語（參同上言詞辯論期日筆錄
    ），再考之其餘被告丙○○（乃被告庚○○之配偶，有戶籍謄本在卷足佐）、壬○○、己○○均指稱除前開締結於八十一年十二月十二日之保證書外，原告此後
    即未另行辦過任何對保之手續，且查卷內除前述保證書外，亦確無其他被告庚○○應允負擔連帶保證之責任記載之私文書可稽，是以保證書上有關被告庚○○之
    簽名、印章之真正，經本院依民事訴訟法第二百八十條第二項之規定，審酌上開
    情事後，認應屬真正無疑。
四、至於被告己○○、丙○○、庚○○等人雖以現無資力一次償付云云為辯，然縱屬
    真實，亦不足以作為拒絕償付本件債務之理由。
五、次查，所謂「最高限額保證」，乃保證人與債權人約定就債權人與主債務人間所
    生一定債之關係範圍內之不特定債務，預定最高限額，由保證人保證之契約，此
    種保證契約如定有期間，在該期間內所生約定範圍之債務，不逾最高限額者，均
    為保證契約效力所及，如未定有期間，保證人於主債務清償期屆滿後，得定一個
    月以上之相當期限，催告債權人於其期限內，向主債務人為審判上之請求，債權
    人不於前項期限內向主債務人為審判上之請求者，保證人免其責任；就連續發生
    之債務為保證而未定有期間者，保證人得隨時通知債權人終止保證契約，前項情
    形，保證人對於通知到達債權人後所發生之債務，不負保證責任，以上經民法第
    七百五十三條、第七百五十四條分別定有明文。故如在該保證契約有效期間內，
    已發生約定範圍內之債務，縱因清償或其他事由而減少或消滅，除經保證人主動
    通知債權人中止保證契約外，該保證契約依然有效，嗣後所生約定範圍內之債務
    ，於不逾最高限額者，債權人仍得請求保證人履行保證責任，此經最高法院七十
    七年台上字第九四三號著有判例可參。可知我國民法向來承認當事人間可訂立未
    定期限之最高限額保證契約，該等保證雖未定有期間，然如保證人不願承保，仍
    可依上開規定減、免其保證責任。茲依被告壬○○、己○○、丙○○、庚○○、
    癸○○、辛○○、甲○○、丁○○等人各於八十一年十二月十二日、八十六年八
    月五日出具之保證書其上已經載明渠等連帶保證之範圍，為凡被告任基公司對於
    原告所負之「‧‧‧現在及將來所負之借款、合會金、票據、保證、損害賠償及
    其他一切債務以新台幣一千萬元為限，保證人願與主債務人連帶負全部給付之責
    任」等情，以一千萬元為限額，願與被告任基公司負連帶償還責任，且未約定保
    證期限之事實，有前述為被告所不爭之連帶保證書為證，依上開說明，可知兩造
    所訂之保證契約為未定有期間之最高限額保證。揆諸被告等人已於保證書上表明
    願擔任被告任基公司之「連帶保證人」，則依民法第七百四十六條第一款規定及
    最高法院四十五年度台上字第一四二六號判例要旨，被告壬○○、己○○、丙○○、庚○○、癸○○、辛○○、甲○○、丁○○等人就被告任基公司對原告所負
    之債務應與該公司負連帶清償之責，倘前開各該被告事後不願繼續承保，依上開
    說明，原得依民法第七百五十三條、第七百五十四條規定減免其保證責任，惟被
    告壬○○、己○○、丙○○、庚○○等人均自承於本案訴訟繫屬之前，其等均未
    通知原告欲為退保（即終止本件保證契約）之意思表示，則參酌前開說明，該保
    證契約有效期間內所生約定範圍內之債務，於不逾最高限額者，原告仍得請求連
    帶保證人即被告壬○○、己○○、丙○○、庚○○、癸○○、辛○○、甲○○、
    丁○○連帶清償，自屬當然。故此際縱令原告於上開被告等人簽立上開保證書後
    ，在其後借款予被告任基公司時要求簽立之借據上，均未再行要求被告壬○○、
    己○○、丙○○、庚○○、癸○○、辛○○、甲○○、丁○○等人具名為連帶保
    證人，或通知前述連帶保證人辦理所謂換保、對保之手續，依上開說明，並不表
    示原告已同意免除渠等之保證責任，故身為連帶保證人之上開被告等人仍應依保
    證書之約定就被告任基公司對原告所負債務在一千萬元之限度內負連帶清償責任
    。故被告壬○○、己○○二人所辯因原告事後並未另行辦理對保之手續，以及被
    告陳志民辯稱其僅擔任系爭借款之物上保證人、並非連帶保證人，暨被告丙○○
    、庚○○等人等人辯稱雖未通知原告退保，但同案被告任基公司已經同意其等免
    除保證責任云云，參酌前開說明，均有誤會，難以採取。
六、此外，原告名稱雖於八十七年四月一日由「台北區中小企業銀行股份有限公司」
    變更為「台北國際商業銀行股份有限公司」，有其經濟部公司執照、變更登記事
    項卡附卷足佐，然依上開資料所載，此既僅屬該公司名稱之更易，因此原告前後
    之法人人格即權利主體仍屬同一，當不會因有此更名行為致影響於本件原告即債
    權人其身分之變動。因此被告丙○○、庚○○辯稱其等締約對象為「台北區中小
    企業銀行股份有限公司」，故未與現名「台北國際商業銀行股份有限公司」合意
    簽訂系爭保證契約云云，亦無足取。
七、再者，民法第二百四十六條第一項前段所定「以不能之給付為契約之標的者，其
    契約為無效」，該條所謂「給付不能」，係指自始客觀不能而言，亦即於法律行
    為成立時，依事物之原因，債務人在客觀上無法為給付者而言，若契約之標的並
    非「自始客觀不能」者，自不生契約無效之問題。茲本件消費借貸及連帶保證契
    約，於被告等人有應負償還欠款責任之事由發生時，即應依約為給付，其給付內
    容乃屬金錢給付，自不生「給付不能」契約無效之問題。何況被告丙○○等人亦
    始終未能舉證本件兩造間締結之消費借貸及連帶保證契約有如何之以不能之給付
    為標的之事情，因此被告丙○○等人此部分主張，亦不足採信。
八、另按「連帶保證債務之債權人得同時或先後向保證人為全部給付之請求，保證人
    不得主張先訴抗辯權。同理，連帶保證人亦不得依民法第七百五十三條規定，定
    期催告債權人向主債務人為審判上之請求。否則一面認債權人得同時或先後向連
    帶保證人及主債務人求償，一面又付與連帶保證人得定期要求債權人先向主債務
    人求償之權利，豈非矛盾？從而民法第七百五十三條之規定於連帶保證債務無適
    用之餘地」，此經最高法院七七年度台上字第一七七二號判決載明清楚。茲本件
    被告丙○○、庚○○二人與原告間所締結者，既係連帶保證契約有如前述，則被
    告丙○○、庚○○抗辯本件原告於被告任基公司積欠之債務清償期屆至後，未於
    一個月內起訴請求，已有違反民法第七百五十三條之情事云云，容有誤會，併此
    說明。
九、按借用人應於約定期間內，返還與所借用物種類、品質、數量相同之物。又稱保
    證者，謂當事人約定，一方於他方之債務人不履行債務時，由其代負履行責任之
    契約；又保證債務，除契約另有訂定外，包含主債務之利息、違約金、損害賠償
    及其他從屬於主債務之負擔；另連帶債務之債權人，得對債務人中之一人或數人
    或全體同時或先後請求全部或一部之給付；民法第四百七十八條、第七百三十九
    條、第七百四十條、第二百七十三條第一項分別定有明文。本件被告即主債務人
    任基公司未依約償還欠款，為連帶保證人之被告壬○○、己○○、丙○○、庚○○、癸○○、辛○○、甲○○、丁○○迄今亦皆未清償，己如前述，依上開規定
    ，被告等人自應就附表一之欠款及利息、違約金，均負連帶清償之責。
十、從而，原告依消費借貸及連帶保證契約請求被告連帶給付五百九十二萬二千六百
    五十二元，及如附表一所示之利息、違約金，為有理由，應予准許。
十一、原告陳明願供擔保，請求宣告假執行，經核並無不合，爰酌定相當之擔保金額
      ，予以准許。
十二、本案事證已臻明確，兩造其餘陳述或提出之主張、證據經核均與結論無涉，爰
      不另為一一論斷，合此說明。
十三、結論：本件原告之訴為有理由，依民事訴訟法第八十五條第二項、第三百九十
      條第二項，判決如主文。
中　　　華　　　民　　　國　　九十一　　年　　　  四　　月　　十一　　  日
                                民事第一庭法  　　官　　蕭胤瑮
右為正本係照原本作成
如對本判決上訴，須於判決送達後廿日內向本院提出上訴狀
中　　　華　　　民　　　國　　九十　　　年　　　  四　　月　　十一　　日
                                          法院書記官　　方美雲
